臺灣高雄地方法院民事判決　　　　　 110年度雄小字第2859號
原　　　告　旺旺友聯產物保險股份有限公司


法定代理人　劉自明　
訴訟代理人　彭欣如　
　　　　　　孫志賢　
　　　　　　鞠致東　
被　　　告　黃志成　

上列當事人間請求損害賠償事件，本院於111 年1 月4 日言詞辯
論終結，判決如下：
    主      文
一、被告應給付原告新臺幣（下同）1 萬4,697 元，及自民國（
    下同）110 年9 月3 日起至清償日止，按週年利率5%計算之
    利息。
二、原告其餘之訴駁回。
三、訴訟費用1,000元由被告負擔73％，餘由原告負擔。
四、本判決第一項得假執行。
    事實及理由
一、原告主張：被告於108 年10月3 日上午7 時6 分許，駕駛車
    號000-00號營業用小客車（下稱甲車），行經高雄醫學大學
    附設中和紀念醫院（下稱高醫）啟川大樓之門口前（該路段
    為黃線臨停區），因未注意行車安全間隔，適伊所承保第三
    人萬明鋼鐵有限公司所有，並由第三人劉威利所駕駛之車號
    000-0000號自用小客車（下稱乙車），停放於該處，即遭被
    告所駕甲車撞及，乙車受損因此支出修理費用2 萬8,662 元
    （包括：工資費用1 萬381 元、烤漆費用1 萬1,628 元及零
    件費用6,653 元），本件事故之發生，縱乙車之駕駛人有未
    緊鄰道路右側停車之疏失，而與有過失，然被告未注意行車
    安全間隔始為肇事主因，應負七成之肇事責任，爰依保險代
    位及侵權行為法律關係提起本訴，請求被告加計法定遲延利
    息賠償原告2 萬63元（計算式：28,662×0.7 ＝20,063）等
    語，並聲明：被告應給付原告2 萬63元，及自起訴狀繕本送
    達翌日（即110 年9 月3 日）起至清償日止，按週年利率5%
    計算之利息。
二、被告則以：伊駕駛甲車行經該處，因當時有保全人員站立於
    該處，伊為閃避該名保全人員，始偏右行使，乙車駕駛人劉
    威利將乙車停放於該處卻又未緊靠道路右側停車，以致伊閃
    避不及而撞及乙車，足見，伊就系爭事故之發生，並無過失
    ，乙車駕駛人劉威利未緊靠右側停車始為發生本件事故之發
    生原因，伊既無過失，自無須就乙車因此受損而支出之修理
    費用負賠償責任等語置辯，並聲明：原告之訴駁回。
三、得心證之理由：
    第三人劉威利駕駛乙車於108 年10月3 日上午7 時6 分許，
    將乙車停放於高醫啟川大樓門口前（該路段為黃線臨停區）
    ，劉威利停放乙車具有未緊靠道路右側停車之疏失，被告於
    上開時、地駕駛甲車行經該處，撞及停放於上開處所之乙車
    等事實，有原告提出之事故現場照片、高雄市政府警察局三
    民第一分局十全路派出所交通事故處理登記表、被告提供之
    事故現場照片在卷可稽（見本院卷第11、13、37、69頁），
    並為兩造所不爭執（見本院卷第61頁），堪信為真，被告固
    不爭執有前揭車禍事故發生，惟抗辯：劉威利未緊靠右側停
    車為系爭事故發生唯一原因，伊就系爭事故之發生並無過失
    云云，則本件爭點應為：㈠、被告就系爭事故之發生是否有
    過失？倘有，過失比例為若干？㈡、原告依侵權行為及保險
    代位法律關係請求被告賠償之項目及金額，是否於法有據並
    相當？茲分別論述如下：
㈠、被告就系爭事故之發生是否有過失？倘有，過失比例為若干
    ？
  1.按「汽車行駛時，駕駛人應注意車前狀況及兩車並行之間隔
    ，並隨時採取必要之安全措施，不得在道路上蛇行，或以其
    他危險方式駕車。」「汽車駕駛人，臨時停車有下列情形之
    一者，處新臺幣3 百元以上6 百元以下罰鍰：四、不依順行
    之方向，或不緊靠道路右側，或單行道不緊靠路邊，或併排
    臨時停車。」道路安全規則第94條第3 項、道路交通管理處
    罰條例第55條第1 項第4 款分別定有明文。又按道路交通管
    理處罰條例第3 條第1 款規定：「道路：指公路、街道、巷
    衖、廣場、騎樓、走廊或其他供公眾通行之地方」，而法律
    上所謂準用，係法律明定將關於某種事項（法律事實）所設
    之規定，適用於其相同或相類似之事項之上。本件事故之發
    生地點為高雄市三民區自由一路之高醫啟川大樓門口前，依
    警方回函，雖非屬道路範圍，有高雄市警察局三民第一分局
    110 年8 月20日高市警三一分交字第11072357400 號函在卷
    可稽（見本院卷第35頁），依上開說明，關於車輛之一般行
    車秩序，仍應有道路交通安全規則之準用。
  2.查第三人劉威利駕駛乙車於108 年10月3 日上午7 時6 分許
    ，將乙車停放於高雄市三民區自由一路之高醫啟川大樓前之
    門口前（該路段為黃線臨停區），劉威利停放乙車具有未緊
    靠右側停車之疏失，被告於上開時、地駕駛甲車行經該處，
    撞及停放於上開處所之乙車等事實，為兩造所不爭執，已如
    前述，足徵原告主張：乙車停放於上開地點，遭行進中之被
    告所駕駛甲車撞及等語，堪信為真。又被告另抗辯：當時有
    固定駐點之保全人員站立於該處值勤，被告為閃避保全人員
    始撞及乙車云云，惟如被告所辯，被告既已見到該保全人員
    ，保全人員又係固定於該處值勤，並非突然衝出，應無不能
    注意保全存在之可能，被告自仍應注意車前狀況，採取必要
    之安全措施，卻未注意，以致撞及乙車。足見，被告於肇事
    當時顯然並未充分注意車前狀況，以採取必要之安全措施，
    而有違道路交通安全規則第94條第3 項之規定。又審酌原告
    自承：劉威利將乙車停放於該臨時區，並未緊靠道路右側停
    放等語（見本院卷第94頁），堪認，劉威利將乙車停放於該
    臨時區，並非緊靠道路右側停放，亦有違前開道路交通管理
    處罰條例第55條第1 項第4 款規定。依前述肇事經過觀之，
    被告具有未注意車前狀況之疏失，劉威利則有於該處停放車
    輛，未緊靠道路右側停車之疏失，衡酌上情，認被告應就系
    爭事故負6 成之過失責任。至被告辯稱：被告無過失一節，
    則無可採。
㈡、原告依侵權行為及保險代位法律關係請求被告賠償之項目及
    金額，是否於法有據並相當？
  1.按因故意或過失，不法侵害他人之權利者，負損害賠償責任
    ；汽車、機車或其他非依軌道行駛之動力車輛，在使用中加
    損害於他人者，駕駛人應賠償因此所生之損害；民法第184
    條第1 項前段、第191 條之2 均有明文規定。被告就系爭事
    故之發生，應負6 成之過失責任，已如前述，則被告於系爭
    事故發生時，未注意車前狀況，因此閃避不及，撞及乙車使
    乙車受損，其自有過失甚明，且被告之過失行為與乙車損害
    結果間復有相當因果關係，自應由被告依侵權行為法律關係
    負損害賠償責任。
  2.按物被毀損時，被害人除得依民法第196 條請求賠償外，並
    不排除民法第213 條至第215 條之適用。依民法第196 條請
    求賠償物被毀損所減少之價額，得以修復費用為估定之標準
    ，但以必要者為限（例如：修理材料以新品換舊品，應予折
    舊）。查乙車為106 年9 月出廠，因系爭事故受損修復需費
    2 萬8,662 元（包括：工資費用1 萬381 元、烤漆費用1 萬
    1,628 元及零件費用6,653 元），有行車執照影本、估價單
    、統一發票（見本院卷第15至19頁）在卷可按，則乙車既非
    新車，依諸上開說明，其修復時材料更換係以新品替換舊品
    ，計算零件材料之損害賠償數額時，應扣除折舊部分始屬合
    理。又依行政院所發布之固定資產耐用年數表及固定資產折
    舊率表，自用小客車耐用年數為5 年，依定率遞減法每年應
    折舊369/1000，且採用定率遞減法者，其最後一年之折舊額
    ，加歷年折舊累計額，其總和不得超過該資產成本原額之10
    分之9 。另依營利事業所得稅查核準則第95條第6 項規定「
    固定資產提列折舊採用定率遞減法者，以1 年為計算單位，
    其使用期間未滿1 年者，按實際使用之月數相當於全年之比
    例計算之，不滿1 月者，以1 月計」，乙車自出廠日106 年
    9 月，迄本件車禍發生時即108 年10月3 日，已使用約2 年
    2 月，則零件扣除折舊後之修復費用估定為2,486 元（詳如
    附表之計算式）是加計無庸折舊之工資、烤漆費用，被告應
    賠償之乙車修理費用為2 萬4,495 元（計算式：
    2,486+10,381+11,628 ＝24,495）。
  3.按損害之發生或擴大，被害人與有過失者，法院得減輕賠償
    金額，或免除之。重大之損害原因，為債務人所不及知，而
    被害人不預促其注意或怠於避免或減少損害者，為與有過失
    。前二項之規定，於被害人之代理人或使用人與有過失者，
    準用之。民法第217 條定有明文。按損害之發生或擴大，被
    害人與有過失者，法院得減輕賠償金額，或免除之，民法第
    217 條第1 項定有明文。如上所述，原告承保車輛乙車之駕
    駛人劉威利對於本件損害之發生與有過失，應負4 成過失責
    任，爰據此減輕被告賠償之金額4 成，即減為1 萬4,697 元
    （24,495×（1 －0.4 ）＝14,697）。
  4.按被保險人因保險人應負保險責任之損失發生，而對於第三
    人有損失賠償請求權者，保險人得於給付賠償金額後，代位
    行使被保險人對於第三人之請求權；但其所請求之數額，以
    不逾賠償金額為限，保險法第53條第1 項定有明文。查萬明
    鋼鐵有限公司就乙車前向原告投保車體損失保險，而原告已
    就系爭事故致乙車損壞而給付修復費用，此有統一發票（見
    本院卷第19頁）、旺旺友聯產物保險公司汽車險理賠計算書
    （見本院卷第21頁）、旺旺友聯產物保險公司賠償給付同意
    書（見本院卷第23頁）附卷可參，又萬明鋼鐵有限公司就乙
    車受損得向被告請求賠償1 萬4,697 元乙節，已如前述，則
    依前揭規定，原告得代位萬明鋼鐵有限公司行使對於被告之
    損害賠償請求權，則原告得向被告請求賠償金額即為1 萬4,
    697 元。
四、綜上所述，原告依侵權行為及保險代位之法律關係請求被告
    給付1 萬4,697 元及自起訴狀繕本送達翌日即110 年9 月3
    日（於110 年9 月2 日送達，見本院卷第43頁）起至清償日
    止按週年利率5 ％計算之利息，為有理由，應予准許。至其
    逾此範圍之請求，為無理由，應予駁回。
五、本件原告勝訴部分係適用小額訴訟程序所為被告敗訴之判決
    ，依民事訴訟法第436 條之20之規定，應依職權宣告假執行
    ；並確定訴訟費用額為1,000 元。
六、訴訟費用負擔之依據：民事訴訟法第79條。
中    華    民    國   111    年    1     月    19    日
                  高雄簡易庭  法      官  林綉君
以上正本係照原本作成。
民事訴訟法第436條之24第2項：對於本判決之上訴，非以違背法
令為理由，不得為之。
如對本判決上訴，須於判決送達後20日內向本院提出上訴狀，並
須表明原判決所違背之法令及其具體內容與依訴訟資料可認為原
判決有違背法令之具體事實之上訴理由。
中    華    民    國   111    年    1     月    19    日
                              書  記  官  羅崔萍
  附表
┌────────┬─────────────┐
│折舊時間        │ 金額                     │
├────────┼─────────────┤
│第1年折舊值     │ 6,653×0.369=2,455       │
├────────┼─────────────┤
│第1年折舊後價值 │ 6,653-2,455=4,198        │
├────────┼─────────────┤
│第2年折舊值     │ 4,198×0.369=1,549       │
├────────┼─────────────┤
│第2年折舊後價值 │ 4,198-1,549=2,649        │
├────────┼─────────────┤
│第3年折舊值     │ 2,649×0.369×(2/12)=163 │
├────────┼─────────────┤
│第3年折舊後價值 │ 2,649-163=2,486          │
└────────┴─────────────┘